【裁判字號】    95,竹簡,132
【裁判日期】    950613
【裁判案由】    損害賠償
【裁判全文】
臺灣新竹地方法院民事簡易判決         95年度竹簡字第132號
原      告  甲○○
被      告  乙○○
上列當事人間損害賠償事件，本院於民國95年5月30日言詞辯論
終結，判決如下：
    主      文
被告應給付原告新台幣壹拾萬貳仟陸佰柒拾陸元，及自民國九十
四年十一月二十四日起至清償日止，按年息百分之五計算之利息
。
原告其餘之訴駁回。
訴訟費用由被告負擔百分之七十三，餘由原告負擔。
本判決第一項得假執行。
    事實及理由
一、程序部分：
    被告經合法通知，未於言詞辯論期日到場，核無民事訴訟法
    第386條各款所列情形，爰依原告之聲請，由其一造辯論而
    為判決。
二、原告主張：被告乙○○於民國（下同）94年5月16日上午8時
    40分許，駕駛車號088-JV號客貨兩用車，沿新竹市○○路由
    市區往竹東方向行駛，途經忠孝路163號前時，因未保持安
    全距離又未注意車前狀況，致追撞前方等候綠燈由原告所駕
    駛之車號2D-1668號自小客車（下稱系爭車輛），適有訴外
    人鍾修如駕駛車號CK-7610號自小客車尾隨於被告車後，亦
    疏未保持安全距離而追撞已肇事被告所駕駛之系爭車輛，原
    告為此支出修理費新台幣（下同）139,008元（零件45,254
    元、工資93,754元），經原告於94年11月23日以律師函催索
    仍置之不理，為此依民法第184條第1項前段、第213條第3項
    規定，請求被告如數賠償等語。並聲明：被告應給付原告
    139,008元，及自94年5月16日起至清償日止，按年息百分之
    五計算之利息。
三、被告經合法通知，未於言詞辯論期日到場，亦未提出書狀作
    何聲明或陳述。
四、本院之判斷：
（一）原告主張之上開事實，業據其提出交通事故初步分析研判
      表、修車估價單、律師函及回執各一件為證，核與證人鍾
      修如到庭證述情節大致相符，並經本院依職權向新竹市警
      察局第二分局調閱本件車禍之道路交通事故調查報告表、
      現場圖、談話紀錄表及現場照片6幀等附卷可稽，被告則
      未於言詞辯論期日到場，亦未提出書狀作何聲明或陳述，
      堪信原告之主張為真實。
（二）按道路交通安全規則第94條第1項、第3項規定：「汽車在
      同一車道行駛時，除擬超越前車外，後車與前車之間應保
      持隨時可以煞停之距離。汽車行駛時，駕駛人應注意車前
      狀況及兩車併行之間隔，並隨時採取必要之安全措施」。
      又民法第184條規定：「因故意或過失，不法侵害他人之
      權利者，負損害賠償責任。故意以背於善良風俗之方法，
      加損害於他人者亦同。違反保護他人之法律，致生損害於
      他人者，負賠償責任。但能證明其行為無過失者，不在此
      限」。第191-2條規定：「汽車、機車或其他非依軌道行
      駛之動力車輛，在使用中加損害於他人者，駕駛人應賠償
      因此所生之損害。但於防止損害之發生，已盡相當之注意
      者，不在此限」。本件被告未注意車前狀況並保持安全距
      離，自後方追撞原告車，其自有過失，且系爭車輛受損害
      與被告之過失行為間，有相當因果關係，原告自得請求被
      告負損害賠償責任甚明。
（三）再按物被毀損時，被害人除得依民法第196條請求賠償外
      ，並不排除民法第213條至第215條之適用。依民法第196
      條請求賠償物被毀損所減少之價額，得以修復費用為估定
      之標準，但以必要者為限（例如︰修理材料以新品換舊品
      ，應予折舊），此有最高法院77年度第9次民事庭會議決
      議、同院60年度臺上字第1505號判決及73年度臺上字第
      1574號等判決可資參照。查系爭車輛因本件車禍修復費用
      為139,008元，其中零件部分為45,254元（工資93,754元
      ），有原告提出之修車估價單附卷可參，惟系爭車輛係於
      90年11月26日領照使用，有行車執照附卷可憑，至本件車
      禍發生時（94年5月16日），使用期間已有3年7月（未滿
      一月以一月計，營利事業所得稅結算申報準則第95 條第8
      款參照），依前揭說明，其修理材料以新品取代舊品間之
      差價應予折舊扣除，本院依行政院（79）財字第0670號、
      臺（45）財字第1480號令公布之固定資產耐用年數表及固
      定資產折舊率表，採定率遞減法計算其折舊，自用小客車
      耐用年數5年，每年折舊率為千分之369，是扣除折舊後，
      就系爭車輛更新零件部分所得請求之必要修復費用為
      8,922元（計算方式詳附表所示）。從而，原告得請求被
      告賠償修復系爭車輛之工資93,754元及折舊後之零件金額
      8,922元，共計102,676元【計算式為：8,922+93,754=
      102,676】。
（四）又給付有確定期限者，債務人自期限屆滿時起，負遲延責
      任。給付無確定期限者，債務人於債權人得請求給付時，
      經其催告而未為給付，自受催告時起，負遲延責任。其經
      債權人起訴，或依督促程序送達支付命令者，與催告有同
      一之效力。民法第229條第1、2項分別定有明文；又遲延
      之債務，以支付金錢為標的者，債權人得請求依法定利率
      計算之遲延利息。但約定利率較高者，仍從其約定利率；
      而應付利息之債務，其利率未經約定，亦無法律可據者，
      週年利率為百分之五。亦為同法第233條第1項及第203條
      所明定。本件原告依侵權行為之法律關係請求被告賠償其
      損害，並未定有給付之期限，自應從原告催告被告給付翌
      日起算利息，查原告係於94年11月22日以律師函通知被告
      給付系車車輛修理費，並經被告於同年月23日收受，有律
      師函及回證在卷可稽，是原告請求被告給付修理費用
      102,676元及自律師函送達翌日即94年11月24日起至清償
      日止，按年息百分之五計算之利息，為有理由，應予准許
      ，逾此部分之請求，即乏所據，應予駁回。
（五）本件係適用簡易訴訟程序所為被告敗訴之判決，就被告敗
      訴部分爰依職權宣告假執行，併予敘明。
五、據上論結，原告之訴為一部有理由，一部無理由，依民事訴
    訟法第79條、第436條第2項、第385條第1項前段、第389第1
    項第3款，判決如主文。
中    華    民    國    95    年    6    月    13     日
                  新竹簡易庭    法  官      楊明箴
以上正本，係照原本作成。
如對本判決上訴，須於判決送達後20日內向本院提出上訴狀。
中    華    民    國    95    年    6    月    13     日
                                書記官      許麗汝
附表：
┌───────────────────────────────────┐
│車牌號碼號6585-FS自用小客車更新零件費用折舊之計算                     │
├──────┬────────────────────────────┤
│第一年折舊  │45,254x0.369=16,699                                     │
├──────┼────────────────────────────┤
│第二年折舊  │(45,254-16,699)x0.369=10,537                            │
├──────┼────────────────────────────┤
│第三年折舊  │(45,254-16,699-10,537)x0.369=6,649                      │
├──────┼────────────────────────────┤
│第四年折舊  │(45,254-16,699-10,537-6,649)x0.369x7÷12=2,447          │
├──────┴───┬────────────────────────┤
│時價亦即折舊後之金額│ 45,254-16,699-10,537-6,649-2,447=8,922         │
├──────────┴────────────────────────┤
│備註：上列計算小數點以下均四捨五入                                    │
└───────────────────────────────────┘


司法院資訊處製作；財團法人民間司法改革基金會備份。
